【裁判字號】    96,易,2942
【裁判日期】    970311
【裁判案由】    竊盜
【裁判全文】
臺灣高雄地方法院刑事判決              96年度易字第2942號
公  訴  人  臺灣高雄地方法院檢察署檢察官
被      告  甲○○
輔  佐  人  乙○○
即被告之兄
被      告  己○○
上列被告因竊盜案件，經檢察官提起公訴（96年度偵字第21172
號），本院判決如下：
    主  文
甲○○竊盜，處有期徒刑參月，如易科罰金，以新臺幣壹仟元折
算壹日，緩刑貳年。
己○○竊盜，累犯，處有期徒刑伍月，如易科罰金，以新臺幣壹
仟元折算壹日。
    事  實
一、己○○前於民國92年間因違反菸酒管理法案件，經本院92年
    度簡字第4289號判決有期徒刑4月確定，甫於94年2月3日縮
    短刑期執行完畢，詎仍不知悔改，與甲○○共同基於意圖為
    自己不法所有之犯意聯絡，因知悉庚○○所保管使用之車牌
    號碼MN-4385號自小客車，已停放於甲○○位於高雄市鼓山
    區○○○街斜對面多時無人駕駛，認有機可乘，乃由己○○
    於96年7月23日下午6時前往盈志汽車保養廠，向該保養場不
    知情之負責人戊○○表示欲出賣報廢車輛，再由戊○○指派
    其子丁○○（亦不知情）與己○○一同前往高雄市鼓山區○○○街斜對面前揭自小客車之停放處後，甲○○乃前往上開
    地點等候，己○○、甲○○並與丁○○一同將車牌號碼MN-4
    385號自小客車拖吊回前開保養廠得手。嗣於盈志汽車保養
    廠內，己○○、甲○○與戊○○欲簽訂「廢車買賣合約書」
    之際，因甲○○無法提出車籍資料，戊○○察覺有異而報警
    處理，始悉上情。
二、案經高雄市政府警察局前鎮分局報告臺灣高雄地方法院檢察
    署檢察官偵查起訴。
    理  由
一、訊據被告己○○對上揭事實於本院審院審理時坦承不諱；被
    告甲○○則矢口否認有前揭犯行，辯稱：被告己○○與丁○○前往高雄市鼓山區○○○街拖車時，伊雖與被告己○○及
    丁○○一同返回盈志汽車保養廠，但那是被告己○○要伊去
    的，被告己○○說伊不去要打伊云云。經查：
(一)被告己○○部分：
  被告己○○前開犯行，業據證人戊○○、丁○○證述明確，復
  有廢車買賣合約書（讓渡證）正本2 份、高雄市政府警察局前
  鎮分局扣押筆錄1 份附卷可參，堪認被告己○○之自白與事實
  相符，自得為認定犯罪事實之依據，故被告己○○前開犯行堪
  以認定，自應依法論科。
(二)被告甲○○部分：
1、證人庚○○到院證稱：MN-4385 號自小客車之所有權人為劉
   佳茹，因為伊與劉佳茹的先生是好朋友，所以MN-4385 號自
   小客車由伊使用中；之前開MN-4385 號自小客車去找甲○○
   後，就將車停在高雄市鼓山區○○○街等語（見本院卷第10
   4 頁），與被告甲○○供述：伊認識MN-4385 號自小客車之
   車主，應該是庚○○，庚○○不知道伊與被告己○○要將車
   拖去賣等語（見本院卷第34頁、第60頁）相符，足徵被告甲○○對於MN-4385 號自小客車係庚○○所使用一節知悉甚詳
   ，再參以前往鼓山捷興二街14號拖吊前開自小客車之盈志汽
   車保養廠負責人之子丁○○於本院審理中證稱：伊從汽車保
   養廠載被告己○○到鼓山捷興二街後，該自小客車沒有鎖停
   在被告甲○○家附近，之後被告甲○○出來與被告己○○講
   一講後就說要一起到保養廠等語（見本院卷第56頁），足徵
   被告甲○○明知該小客車係庚○○所有，仍與被告己○○，
   及丁○○一同將該自小客車拖吊返回保養廠，欲將前開自小
   客車以報廢車輛名義出賣，被告甲○○明知其對於該自小客
   車無管領權及所有權，仍自居於所有權人之地位，欲與被告
   己○○一同將MN-4385 號自小客車換取金錢以獲利，被告甲○○竊盜犯行已堪認定。
2、被告甲○○雖以前揭情詞置辯，惟查，證人丁○○於本院審
   理中證述：伊到達高雄市鼓山區○○○街14號後，被告甲○○說要一起去拖吊場；拖吊車開50公尺左右，被告己○○問
   被告甲○○有沒有帶自小客車的證件，被告甲○○說沒有，
   被告己○○說沒有帶證件要怎麼辦，並要被告甲○○回去拿
   證件等語（見本院卷第57頁），則觀諸證人丁○○前揭證詞
   ，被告甲○○於第3 人丁○○在場之際，主動表示欲一同前
   往汽車保養廠，並無任何推諉或異狀，且被告甲○○明知前
   揭自小客車為庚○○所有，仍於被告己○○詢問是否攜帶自
   小客車證件時，與之相互附和，足認被告甲○○前開所辯遭
   被告己○○脅迫，始一同前往盈志汽車保養廠一節，顯係為
   脫免罪責捏造之詞，不足採信。
3、被告甲○○之輔佐人乙○○於本院審理中供稱被告甲○○有
   智能不足之情形，本院爰依職權函請高雄市立凱旋醫院對被
   告實施精神鑑定，經該院鑑定結果認為：「被告甲○○因智
   能發展遲緩、認知功能明顯受損，可能判斷是非能力減低，
   心裡測驗結果雖顯示被告之總體智商有下降之趨勢，但與門
   診鑑定所得之資料和精神狀態綜合檢查評估後，推測心理測
   驗當下，被告甲○○可能因為當時精神狀態差，或有外在利
   益考量，致心裡測驗結果有低估之狀況。總結，精神科診斷
   為輕度智能不足，綜合以上，推論犯案當時被告甲○○辨識
   其行為違法及依其辨識而為行為之能力，並未達顯著降低之
   情形，有高雄市立凱旋醫院97年1 月30日高市凱醫成字第09
   60006173號函所附精神鑑定書1 份在卷可參（見本院卷第82
   頁至第88頁）。是被告雖有輕度智能不足之情形，惟其於行
   為當時辨識其行為違法及依其辨識而為行為之能力，並未達
   顯著降低之情形，其無刑法第19條第2 項得減輕其刑之情形
   ，被告於行為當時應具有完全責任能力，應可認定。
4、綜前所述，本件事證明確，被告甲○○竊盜犯行事證亦臻明
   確，自應依法論科。
三、核被告己○○、甲○○所為，均係犯刑法第320條第1項竊盜
    罪。被告2人就本件竊盜犯行有犯意聯絡及行為分擔，應論
    以共同正犯。被告2人利用不知情之拖吊業者，以遂行其竊
    盜犯行，為間接正犯。又被告己○○有事實欄所載之前科紀
    錄，甫於94年2 月3 日縮刑期滿執行完畢之事實，有臺灣高
    等法院被告前案紀錄表可按，其於有期徒刑執行完畢後，5
    年以內故意再犯本件有期徒刑以上之罪，為累犯，依刑法第
    47條第1 項規定加重其刑。爰審酌被告2 人均正值壯年，不
    思以正當方式取得所需之財物，且被告甲○○犯後未見悔意
    ，態度不佳，一再飾詞卸責，被告己○○則犯後坦承犯行，
    態度良好，另酌量渠等所竊取之前揭自小客車業據被害人庚○○領回，有贓物認領保管單1 份附卷可憑，且被告甲○○
    無前科紀錄，有臺灣高等法院被告刑案紀錄表在卷可考，素
    行尚佳，及渠等之犯罪動機、手段等一切情狀，分別量處如
    主文之刑，並諭知易科罰金之標準。末查，被告甲○○未曾
    受有期徒刑以上刑之宣告，有台灣高等法院被告全國前案紀
    錄表在卷可憑，且被告甲○○為中度多重障礙、輕度智能不
    足等情，有中華民國身心障礙手冊、高雄市立凱旋醫院診斷
    書各1 紙可稽，茲念其僅因一時失慮，致罹刑章，諒經此起
    偵、審判程序，理當知所警惕，信無再犯之虞，本院因認所
    宣告之刑以暫不執行為適當，爰併依刑法第74條第1 項第1
    款之規定予以宣告緩刑2 年，以勵自新。
據上論斷，應依刑事訴訟法第299條第1項前段，刑法第28條、第
320 條第1 項、第41條第1 項前段、第47條第1 項、第74條第1
項第1 款，刑法施行法第1 條之1 ，判決如主文。
本案經檢察官丙○○到庭執行職務。
中    華    民    國    97    年    3     月    11    日
                  刑事第十一庭  審判長法  官  施柏宏
                                      法  官  黃宗揚
                                      法  官  黃繼瑜
以上正本證明與原本無異。
如不服本判決應於收受本判決後10日內向本院提出上訴書狀，並
應敘述具體理由，如未敘述上訴理由者，應於上訴期間屆滿後20
日內補提理由書狀於本院（均須按他造當事人之人數附繕本）「
切勿逕送上級法院」。
中    華    民    國    97    年    3     月    11    日
                                      書記官  曾小玲
附錄本案論罪科刑法條全文：
刑法第320 條
意圖為自己或第三人不法之所有，而竊取他人之動產者，為竊盜
罪，處5 年以下有期徒刑、拘役或5 百元以下罰金。
意圖為自己或第三人不法之利益，而竊佔他人之不動產者，依前
項之規定處斷。
前二項之未遂犯罰之。


司法院資訊處製作；財團法人民間司法改革基金會備份。
